【裁判字號】    99,交訴,32
【裁判日期】    991007
【裁判案由】    業務過失致死等
【裁判全文】
臺灣基隆地方法院刑事判決              99年度交訴字第32號
公  訴  人  臺灣基隆地方法院檢察署檢察官
被      告  丙○○
            甲○○
上  一  人
選任辯護人  戊○○律師
上列被告因業務過失致死等案件，經檢察官提起公訴（98年度偵
字第4608、99年度偵字第2773號），因被告所犯為死刑、無期徒
刑、最輕本刑為3 年以上有期徒刑或高等法院管轄第一審案件以
外之罪，且於準備程序進行中，被告先就被訴事實為有罪之陳述
，經本院合議庭裁定進行簡式審判程序，本院判決如下：
    主  文
丙○○從事業務之人，因業務上之過失致人於死，處有期徒刑肆
月，如易科罰金，以新台幣壹仟元折算壹日。
甲○○因過失致人於死，處有期徒刑貳月，如易科罰金，以新台
幣壹仟元折算壹日，緩刑年。
    事  實
一、丙○○係營業大客車司機，為從事駕駛業務之人，於民國98
    年9 月13日凌晨4 時許，駕駛車號A5-575號營業大客車沿基
    隆市○○區○○街往實踐路方向行駛，應注意在顯有妨礙其
    他人、車通行處所，不得停車，且百三街為雙向單線車道之
    路段，若將車身體積龐大之前開營業大客停放路邊，顯將妨
    礙其他人、車通行，依當時屬夜間有照明光線、路面無缺陷
    且視距良好、無障礙物，客觀上並無不能注意之情事，竟疏
    未注意及此，為圖載客便利，即將前開營業大客車任意停放
    於基隆市○○區○○街71號前路旁，占用其行向車道之路面
    ；而甲○○於同日凌晨4 時14分許，騎乘車號2GP-779 號重
    型機車沿基隆市○○區○○街往實踐路方向行駛，行經停放
    於百三街81號前之上開營業大客車之左側時，適有行人羅美
    與楊游蓮照（起訴書誤載為「楊游美照」）應注意行人在設
    有行人穿越道之處，必須經由行人穿越道穿越，不得在行人
    穿越道100 公尺範圍內穿越馬路，且其等穿越點100 公尺範
    圍內即設有行人穿越道，仍牽手逕自百三街81號前穿越馬路
    ，甲○○本應注意車前狀況，隨時採取必要之安全措施，且
    依前述現場情形，客觀上無不能注意之情形，竟疏未注意車
    前狀況，並採取必要之安全措施，導致前開機車之車頭撞及
    自停放於車號A5-575號營業大客車之車頭處步出之羅美，使
    羅美因重心不穩而跌倒（羅美受傷部分未據告訴），致與羅
    美牽手之楊游蓮照亦跌倒在地，楊游蓮照受有頭部外傷併顱
    內出血等傷害，嗣警方據報前往現場處理時，甲○○在場並
    當場承認為肇事者而願接受裁判，而楊游蓮照經送醫救治後
    ，於翌日上午10時許，因頭部外傷併顱內出血、腦中樞衰竭
    不治死亡。
二、案經基隆市警察局第三分局報請相驗，經臺灣基隆地方法院
    檢察署檢察官偵查起訴。
    理  由
壹、程序事項
    被告丙○○、甲○○所犯者非為死刑、無期徒刑、最輕本刑
    為3 年以上有期徒刑之罪或高等法院管轄第一審案件，其等
    於準備程序進行中，先就被訴事實為有罪之陳述，經告知其
    等簡式審判程序之旨，並聽取公訴人、被告及辯護人之意見
    後，本院合議庭依刑事訴訟法第273 條之1 第1 項之規定，
    裁定由受命法官獨任以簡式審判程序進行本案之審理。
貳、實體事項
一、事實認定部分
（一）上開事實，業經被告丙○○、甲○○於本院審理時坦承不
      諱（見本院99年9 月23日準備程序筆錄第2 至3 頁、審判
      筆錄第11頁），復經證人羅美、陳竣紘及葉秀孌證述在卷
      （見臺灣基隆地方法院檢察署98年度相字第325 號相驗卷
      第20、69至70頁、98年度偵字第4608號偵查卷第37、41、
      42頁），另有基隆市○○○道路交通事故現場草圖、道路
      交通事故現場圖、現場照片、道路交通事故調查報告表（
      二）、汐止國泰綜合醫院診斷證明書、基隆市○○○道路
      交通事故談話紀錄表、相驗筆錄、相驗照片、相驗屍體證
      明書、檢驗報告書、基隆市警察局刑案現場勘察報告表及
      勘察照片附卷可稽（見前開相驗卷第28至32、36、38至44
      、49至56、60至65、78至80、82至102 頁），足認被告丙
      ○○、甲○○之自白與事實相符。
（二）按汽車停車時，在顯有妨礙其他人、車通行處所，不得停
      車，道路交通安全規則第112 條第1 項第9 款定有明文；
      本件車禍發生位置即基隆市○○區○○街為雙向單線車道
      之路段，路面邊緣即為建築物之騎樓，此有現場照片在卷
      供參（見前開相驗卷第49頁、偵查卷第51至53頁），亦即
      車輛行駛之空間有限，而被告丙○○駕駛車輛於上揭時、
      地行駛時，即應注意在顯有妨礙其他人、車通行處所，不
      得停車，且其駕駛前開營業大客車之車身體積龐大，如其
      將該車停放於路旁，勢將占用同向車輛之行駛路面等情，
      業經被告丙○○坦認無誤（見本院99年9 月23日準備程序
      筆錄第2 頁），依據當時正屬夜間有照明光線、路面無缺
      陷、視距良好無障礙物等情形，此有道路交通事故調查報
      告表（一）可稽（見前開相驗卷第37頁），客觀上無不能
      注意之情事，然被告丙○○為圖載客便利，竟將前開營業
      大客車停放於基隆市○○區○○街81號前，且依被告及證
      人羅美、陳竣紘、葉秀孌所指當時前開營業大客車之停放
      位置觀之，該營業大客車之車身確已占用車道路面，有基
      隆市○○○道路交通事故現場草圖及現場圖附卷為佐（見
      上開偵查卷第46至49頁），足認被告丙○○係在顯有妨礙
      其他人、車通行處所停放車輛。又按汽車行駛時，駕駛人
      應注意車前狀況，並隨時採取必要之安全措施，此為道路
      交通安全規則第94條第3項所明定；本件被告甲○○騎車
      行經上揭路段時，應注意車前狀況，隨時採取必要之安全
      措施，依據前述當時該處之光線、路面及視距情形，客觀
      上並無不能注意之情形，而被告甲○○駕車行經違規停放
      路旁之車號A5-575號營業大客車左側路面時，未及注意車
      前狀況，駕駛車輛之車頭撞及羅美，使與羅美牽手行進之
      楊游蓮照隨同羅美跌倒，造成楊游蓮照受有前述傷害不治
      死亡，堪見被告甲○○疏未注意車前狀況，並採取必要之
      安全措施，復因被告丙○○在顯有妨礙其他人、車通行之
      處所停車，導致同向駕車行駛之被告甲○○及自上開營業
      大客車前方步行之羅美、楊游蓮照之視線均受相當程度之
      阻擋，使疏未注意車前狀況之被告甲○○騎車撞及羅美，
      因而導致楊游蓮照死亡之結果，堪認被告丙○○及甲○○
      上揭駕駛行為，均有過失甚明，另楊游蓮照之死亡結果與
      被告丙○○及甲○○之駕駛行為間，確有相當因果關係。
（三）另按行人穿越道路，在設有行人穿越道、人行天橋或人行
      地下道者，必須經由行人穿越道、人行天橋或人行地下道
      穿越，不得在其100 公尺範圍內穿越道路，此為道路交通
      安全規則第134 條第1 款所明定。本件被害人楊游蓮照係
      自百三街81號前穿越百三街行進，業經被告甲○○及證人
      羅美陳述明確（見前開相驗卷第16、20、57至58、69至70
      頁、偵查卷第41、44頁），而百三街與福二街口設有行人
      穿越道，且該行人穿越道之位置與楊游蓮照穿越百三街處
      之距離為43.3公尺，此有道路交通事故現場圖在卷可稽（
      見前開相驗卷第36頁），然楊游蓮照未依規定經由行人穿
      越道通過，逕自百三街81號前穿越馬路，顯與首揭規定有
      違，且本案經臺灣省基宜區車輛行車事故鑑定委員會鑑定
      後，鑑定意見亦認楊游蓮照就本件車禍之發生有過失，此
      有臺灣省基宜區車輛行車事故鑑定委員會99年5 月12日基
      宜鑑字第0995001041號函檢附之鑑定意見書附卷可參（見
      前開偵查卷第59至61頁），是認楊游蓮照亦有未經由行人
      穿越道穿越道路之過失。
（四）綜上，被告丙○○在顯有妨礙其他人、車通行之處所違規
      停車，使同向行駛之被告甲○○及自百三街81號前穿越馬
      路之行人羅美、楊游蓮照之視線遭受相當程度之阻擋，而
      被告甲○○駕車行經前開營業大客車之左側路面時，疏未
      注意車前狀況，並採取必要之安全措施，致車號2GP-779
      號機車之車頭撞及羅美，使楊游蓮照亦因重心不穩而跌倒
      ，造成楊游蓮照受傷不治死亡之結果，足認被告丙○○及
      甲○○就本件車禍之發生均有過失，縱使楊游蓮照亦有未
      經行人穿越道穿越道路之違規行為，而就本件車禍之發生
      同有過失，然仍無解於被告丙○○及甲○○過失責任之認
      定；又被告丙○○及甲○○之過失行為與楊游蓮照之死亡
      結果間，具有相當因果關係，是以，本件事證明確，被告
      丙○○及甲○○之犯行應堪認定。
二、論罪科刑部分
（一）按汽車駕駛人若係基於社會生活上之地位，反覆執行駕駛
      汽車之事務，因其從事之駕駛工作，乃隨時可致他人身體
      生命於危險之行為，並係具有繼續、反覆行使該行為之地
      位，因此，自應負有注意俾免他人於危險之特別注意義務
      （最高法院75年台上字第1685號判例可資參照）。本件被
      告丙○○為營業大客車之司機，業經被告丙○○供承在卷
      （見前開偵查卷第40、66頁），堪認被告丙○○係從事駕
      駛業務之人，故核被告丙○○所為，係犯刑法第276 條第
      2 項之業務過失致死罪。
（二）次按陸海空軍刑法所稱現役軍人，謂依兵役法或其他法律
      服現役之軍官、士官、士兵；又現役軍人犯陸海空軍刑法
      或其特別法之罪，依軍事審判法之規定追訴審判之，陸海
      空軍刑法第6 條及依軍事審判法第1 條第1 項前段、第2
      條分別定有明文。本件被告甲○○於99年6 月30日入伍服
      役，此有本院卷附國防部參謀本部人事參謀次長室99年7
      月30日國人勤務字第0990011226號函可參，足見被告甲○
      ○於行為時尚非現役軍人，自應由本院依法審判。核被告
      甲○○所為，係犯刑法第276 條第1 項之過失致死罪。
（三）又按汽車駕駛人酒醉駕車，因而致人受傷或死亡，依法應
      負刑事責任者，加重其刑至2 分之1 ，道路交通管理處罰
      條例第86條第1 項定有明文。本件被告甲○○固自承於前
      揭車禍發生前之98年9 月12日晚間9 、10時許曾飲酒等情
      （見本院99年9 月23日準備程序筆錄第2 頁），且警員於
      98年9 月13日凌晨5 時7 分許，對被告甲○○實施酒精濃
      度測試時，被告甲○○呼氣中所含酒精濃度為每公升0.13
      毫克，此有酒精濃度檢測單附卷可稽（見前開相驗卷第27
      頁），惟被告甲○○陳稱其於本件車禍發生時未酒醉，注
      意能力亦未受酒精影響等情（見本院99年9 月23日準備程
      序筆錄第2 頁），因被告甲○○呼氣中所含酒精濃度之數
      值非高，且被告甲○○得以通過多項生理協調平衡檢測，
      有汽機車駕駛人酒後生理協調平衡檢測紀錄表供參（見前
      開相驗卷第26頁），併參酌現場照片中被告甲○○之舉止
      正常等情（見前開相驗卷第52頁），堪信被告甲○○所稱
      其未酒醉等情，應屬可採；至於警員於98年9 月13日凌晨
      5 時15分許，填製之刑法第185 條之3 案件測試觀察紀錄
      表雖記載被告甲○○為警查獲時，有腳步不穩、含糊不清
      、呆滯木僵等情形（見前開相驗卷第25頁），然本件車禍
      之發生時間為98年9 月13日凌晨4 時14分許，已如前述，
      足見警員填製該觀察紀錄表之時間距離車禍發生時間甚近
      ，且當時被告甲○○甫年滿18歲，社會經驗有限，而依現
      場照片觀之，車禍發生位置之地面留有大片血跡（見上開
      相驗卷第29、30頁），被告甲○○遭逢此突發事件，復見
      楊游蓮照倒地受傷嚴重，衡情，被告甲○○之心情應甚為
      惶恐緊張，則被告甲○○於此沉重壓力之下，出現腳步不
      穩、說話不清甚或反應緩慢等情形，應與常情相合，是難
      認前開觀察紀錄表所載腳步不穩、含糊不清、呆滯木僵等
      現象，均係因被告甲○○於車禍發生前飲酒所致，亦非得
      逕謂被告甲○○於車禍發生時已有酒醉情形，自無依據首
      揭道路交通管理處罰條例第86條第1 項規定加重其刑之必
      要，附此敘明。
（四）另按在有偵查犯罪職權之公務員知悉犯罪事實與犯罪之人
      前，向該公務員陳述自己犯罪之事實，並願接受裁判，即
      屬自首（最高法院75年台上字第1634號、50年台上字第65
      號分別著有判例可資參照）。本件被告甲○○於肇事後留
      在現場，於警員到場處理時，當場承認為肇事者等情，此
      有基隆市○○○道路交通事故肇事人自首情形紀錄表在卷
      可證（見前開相驗卷第48頁），應足認定，而被告甲○○
      既在警方查悉其所為上開犯行前，主動向警員坦承犯行，
      並願接受裁判，參酌首揭所述，即成立自首，堪信被告甲
      ○○犯後態度良好，爰依刑法第62條前段之規定減輕其刑
      。
（五）爰審酌被告丙○○係從事駕駛業務之人，更應注意謹慎駕
      駛，竟為圖載客便利，在顯有妨礙其他人、車通行之處所
      停車，導致本件車禍之發生，且被告甲○○疏未注意車前
      狀況，導致駕駛之機車撞及羅美，造成被害人楊游蓮照死
      亡之結果，使楊游蓮照之親屬遭受喪親之痛，犯罪所生危
      害尚非輕微，且被告丙○○、甲○○迄今未與被害人家屬
      達成和解，惟被害人楊游蓮照就本件車禍事故之發生亦有
      過失，且過失比例非低，又被告甲○○之過失比例復較被
      告丙○○為低，另被告丙○○、甲○○於本院審理時均坦
      承犯行，犯後態度尚屬良好，併被告甲○○前無犯罪紀錄
      ，且被告丙○○除於74年間因票據法案件經判刑外，別無
      其他犯罪紀錄等一切情狀，分別量處如主文所示之刑，並
      均諭知易科罰金之折算標準。
（六）被告甲○○未曾因故意犯罪受有期徒刑以上刑之宣告，此
      有臺灣高等法院被告前案紀錄表在卷供參，被告甲○○雖
      尚未與楊游蓮照之家屬達成和解，然本件車禍之發生，僅
      因被告甲○○疏未注意車前狀況，並採取必要之安全措施
      而造成，非屬故意犯罪，且楊游蓮照就本件車禍發生應負
      之過失比例應較被告甲○○為高，又被告甲○○於本院審
      理時坦承犯行，楊游蓮照之子丁○○○亦當庭表示願原諒
      被告甲○○等情（見本院審判筆錄第13頁），堪認被告甲
      ○○經此科刑教訓，應能知所警惕而不致再犯，本院認所
      宣告之有期徒刑以暫不執行為適當，爰併予宣告緩刑3 年
      ，以啟自新。
據上論斷，應依刑事訴訟法第273 條之1 第1 項、第299 條第1
項前段，刑法第276 條第1 項、第2 項、第62條前段、第41條第
1 項前段、第74條第1 項第1 款，刑法施行法第1 條之1 ，判決
如主文。
本案經檢察官乙○○到庭執行職務。
中    華    民    國    99    年    10    月    7     日
                  交通法庭法    官  邰婉玲
以上正本證明與原本無異。
如不服本判決應於收受送達後10日內向本院提出上訴書狀，並應
敘述具體理由；其未敘述上訴理由者，應於上訴期間屆滿後20日
內向本院補提理由書（均須按他造當事人之人數附繕本）「切勿
逕送上級法院」。
中    華    民    國    99    年    10    月    7     日
                          書 記 官  王惠萍
附錄論罪法條：
中華民國刑法第276條
（過失致死罪）
因過失致人於死者，處 2 年以下有期徒刑、拘役或 2 千元以下
罰金。
從事業務之人，因業務上之過失犯前項之罪者，處 5 年以下有
期徒刑或拘役，得併科 3 千元以下罰金。

司法院資訊處製作；財團法人民間司法改革基金會備份。
